【裁判字號】    92,易,1405
【裁判日期】    921013
【裁判案由】    恐嚇取財等
【裁判全文】
臺灣高雄地方法院刑事判決                        九十二年度易字第一四五號
    公  訴  人  臺灣高雄地方法院檢察署檢察官
    被      告  Ｆ○○
右列被告因恐嚇取財等案件，經檢察官提起公訴（九十二年度偵字第六九四二號），
本院判決如左：
    主  文
Ｆ○○連續意圖為自己不法之所有，以恐嚇使人將本人之物交付，處有期徒刑壹年。
    事  實
一Ｆ○○於民國八十八年四月底左右，在其姊姊Ｇ○○、姊夫地○○位於屏東縣枋寮
  鄉之工寮內，竊取其姊夫地○○所有之屏東縣枋寮郵局帳號０二一二五六之七號帳
  戶之存摺及提款卡後（此部分未據告訴，詳如後述），明知不詳姓名、年籍之成年
  男子（下稱不詳男子）所販售之鴿子，均係架設捕鴿網，盜取他人賽鴿所得贓物，
  竟意圖為自己不法之所有，基於故買贓物及恐嚇取財之概括犯意，連續於附表所示
  之犯罪時間，在高雄縣林園鄉及屏東縣東港鎮等處，以每隻新臺幣（下同）一千元
  或一千五百元之代價，向不詳男子購買附表所示被害人所有之賽鴿，藏置於高雄縣
  大寮鄉○○路一三之二號住處陽台之雞籠內，再依賽鴿腳環上所載電話號碼，撥打
  電話向各該被害人恫稱：已網獲其所有之賽鴿，需將指定之贖款匯至上開地○○之
  帳戶，始放回賽鴿，否則將殺害或轉賣賽鴿等語，致使各該被害人心生畏懼，陸續
  匯款至上開地○○之帳戶，Ｆ○○再持所竊得之提款卡，依所竊得之存摺上所載密
  碼，至提款機提領各該被害人所匯入之贖款，俟得款後始將賽鴿放行，前後共計得
  款十二萬九千七百零五元（起訴書誤載為十二萬五千七百零五元）。嗣因被害人宙
  ○○向警方報案，經警循線查獲地○○，致地○○遭檢察官偵查起訴及臺灣高等法
  院高雄分院判刑確定後，Ｆ○○始因良心不安，於同年七月三日至臺灣高雄地方法
  院檢察署，對於未發覺之犯罪，主動向該署檢察事務官自首，而接受裁判。
二案經臺灣高雄地方法院檢察署檢察官自動檢舉偵查起訴。
    理  由
一訊據被告Ｆ○○固坦承右揭竊取上開地○○之帳戶存摺、提款卡後，於附表所示之
  犯罪時間，向不詳男子購買附表所示被害人所有之鴿子，藏置於高雄縣大寮鄉○○
  路一三之二號住處陽台之雞籠內，再依鴿子腳環上所載之電話號碼，撥打電話向各
  該被害人恫稱：已網獲其所有之鴿子，需將指定之贖款匯至上開地○○之帳戶，始
  放回鴿子，否則將殺害或轉賣鴿子等語，俟各該被害人匯款後，再持所竊得之提款
  卡至提款機提領各該被害人所匯入之贖款共計十二萬九千七百零五元等事實，惟矢
  口否認有何故買贓物之犯意，辯稱：是朋友介紹生意給伊，說可以向人家買鴿子，
  再去向鴿主要錢，伊不知道鴿子是用捉的云云。經查：
(一)右揭被告竊取上開地○○所有之帳戶存摺、提款卡後，於附表所示之犯罪時間，向
  不詳男子購買附表所示被害人所有之鴿子，藏置於高雄縣大寮鄉○○路一三之二號
  住處陽台之雞籠內，再依鴿子腳環上所載之電話號碼，撥打電話向各該被害人恫稱
  ：已網獲其所有之鴿子，需將指定之贖款匯至上開地○○之帳戶，始放回鴿子，否
  則將殺害或轉賣鴿子等語，俟各該被害人匯款後，再持所竊得之提款卡，依所竊得
  之存摺上所載密碼，至提款機提領各該被害人所匯入之贖款共計十二萬九千七百零
  五元等事實，業據被告於偵查及本院調查、審理中自白不諱，核與附表所示被害人
  宙○○等三十一人於警詢中指述之被害情節，及另案被告地○○於另案偵查中供稱
  ：有在枋寮郵局開戶，存摺、提款卡都遺失，提款卡密碼沒有人知道，但是有在存
  摺上面貼密碼，好像是用鉛筆寫，寫的很小字等語（八十九年度偵字第二七九二八
  號案件九十年一月十日偵訊筆錄參照）均相符，並有匯款單影本三十一紙及上開地
  ○○之帳戶客戶歷史交易清單影本各一份附卷可稽。
(二)至證人即被告之父Ｈ○○雖於另案警詢中證稱：地○○在八十八年二、三月份左右
  搬到我家住，房內後陽台係地○○平時帶回鴿子飼養，每次帶回七、八隻，幾天後
  就不見等語（八十九年一月十一日警詢筆錄參照）；及於另案偵查中證稱：（問：
  警訊筆錄為何會說你女婿常常帶鴿子回去，幾天就不見了？）帶回去過，不知道幾
  次，我看過一次，幾隻我不知道，我怕髒亂，他就帶走了等語（八十九年度偵字第
  二五五九二號案件八十九年十一月二十四日偵訊筆錄參照）。惟查：(1)另案被告地
  ○○於另案警詢、偵查、本院九十年度易字第三五三一號案件審理及臺灣高等法院
  高雄分院九十年度上易字第一九四三號案件調查、審理中，均堅詞否認曾帶鴿子回
  妻子娘家，及撥打電話向鴿主勒贖取款等犯行。(2)據證人Ｈ○○於本案偵查及本院
  調查中證稱：八十八年間在小港醫院住院開刀，一星期回家一次洗澡，我女兒有時
  候會過來幫忙看房子，有住在家裡，我兒子有時在家，有時不在家，我女婿那時住
  在枋寮，我回家時有在廚房後陽台的雞籠內看鳥大便，沒有看到鴿子，雞籠是以前
  留下來的，我聽到我兒子和人講電話，說要買鴿子，問他怎麼回事，他沒有回答，
  是我鄰居說我兒子有帶鴿子回來，警方問我時，我以為是我女婿做的，所以才這樣
  說，沒想到是我兒子做的等語（九十一年九月十日偵訊筆錄、本院九十二年六月十
  八日訊問筆錄參照）。(3)證人即被告之姊Ｇ○○亦於本院調查中證稱：我爸爸住院
  的時候，我都會回大寮照顧我媽媽，其他時間我還是住枋寮，地○○也是住枋寮，
  他在種蓮霧，我回大寮時，他沒有跟我一起回去住。案子爆發後，我問我弟弟，因
  為我弟弟有到枋寮住一陣子，我實在找不到，就問他，我弟弟才告訴我把地○○的
  存摺及提款卡拿走的事等語（本院九十二年六月二十七日筆錄參照）。(4)參以證人
  Ｈ○○與被告為父子關係，乃屬至親，衡情應無設詞誣陷被告之理；而另案被告地
  ○○雖係證人Ｈ○○之女婿，卻與證人Ｈ○○素有不和等情，業據另案被告地○○
  於另案偵查中供述（八十九年度偵字第二五五九二號案件八十九年十一月二十四日
  偵訊筆錄參照）、被告及證人Ｇ○○於本院調查中分別供述及證述在卷（本院九十
  二年六月二十七日訊問筆錄參照）。(5)況且，設若地○○係本件向鴿主撥打電話勒
  贖取款之人，依常情判斷，理應要求鴿主將贖款匯入以其他管道所取得之人頭帳戶
  內，以掩飾真實身分，並逃避警方追查，縱屬至愚，亦不可能將自己之姓名、帳號
  告知鴿主而曝露身分，致警方得以輕易循帳戶資料查獲其犯行，是地○○應非本件
  向鴿主撥打電話勒贖取款之人。(6)綜上論述，證人Ｈ○○前於另案警詢及偵查中證
  述曾目睹地○○帶鴿子回家飼養，幾天後就不見一節，顯係為迴護其親生兒子即被
  告前揭不法情事所捏造之證詞，不足採信；而證人Ｈ○○於本案偵查及本院調查中
  證述僅在家中廚房後陽台的雞籠內發現鳥大便，及聽聞被告在電話中表示要購買鴿
  子乙情，始與事實相符，應堪採信。足認被告前揭自白與事實相符，應堪採為論罪
  之依據，則被告右揭恐嚇取財犯行，堪以認定。
(三)至被告否認有何故買贓物之犯意，並辯稱：是朋友介紹生意給伊，說可以向人家買
  鴿子，再去向鴿主要錢，伊不知道鴿子是用捉的云云。惟查，被告於本院審理中已
  供承：知道鴿子的來源有問題等語（本院九十二年九月二十九日審判筆錄參照）。
  再者，被告向不詳男子購買鴿子後，即依鴿子腳環上所載電話號碼，撥打電話向鴿
  主要脅贖款，鴿主並依其指示將一千至八千零一元不等之贖款匯入上開地○○之帳
  戶內，被告乃以此方式賺取中間之差價牟利，已如前述，倘若被告所購買之鴿子係
  透過正常交易管道所取得，並非不法之徒架設捕鴿網盜取他人賽鴿所得贓物，何以
  原鴿主均願意再以高價贖回鴿子，是被告對於所購買之鴿子係不法之徒架設捕鴿網
  所盜取之贓物乙情，自不可能諉為不知，竟仍加以購買，自有故買贓物之故意甚明
  ，上開所辯乃事後卸責之詞，不足採信。則被告右揭故買贓物犯行，亦堪以認定。
二核被告Ｆ○○所為，係犯刑法第三百四十九條第二項之故買贓物罪及同法第三百四
  十六條第一項之恐嚇取財罪。又被告先後多次故買贓物及恐嚇取財犯行，均時間緊
  接，犯罪構成要件相同，顯各係基於概括之犯意反覆為之，應分別依連續犯之規定
  論以一罪，並加重其刑。被告所犯上開二罪間，有方法結果之牽連關係，應從一重
  之恐嚇取財罪處斷。被告於犯罪後，上開犯行未被發覺前，主動至臺灣高雄地方法
  院檢察署，向該署檢察事務官自首，而接受裁判，有九十一年八月十六日詢問筆錄
  可稽，核與刑法第六十二條前段規定之自首要件相符，依法應減輕其刑，並依法先
  加後減之。公訴人雖未就被告故買贓物之犯行提起公訴，惟此部分犯罪事實與前揭
  論罪科刑之恐嚇取財犯行間，有牽連犯之裁判上一罪關係，為起訴效力所及，本院
  自應併予審理。審酌被告正值青壯年，不思以正當手段獲得財物，先竊取上開地○
  ○之帳戶存摺、提款卡，再購買他人架設捕鴿網盜取之賽鴿，藉此恐嚇鴿主匯款至
  該帳戶而取贖，被害人數多達三十一人，嚴重危害他人財產利益，且於另案被告地
  ○○涉嫌恐嚇取財案件出庭作證時，仍未能坦認犯行，致地○○遭判刑確定，惟念
  其嗣後主動出面自首前揭犯行，尚知所悔悟等一切情狀，量處如主文所示之刑，以
  資懲儆。
三公訴意旨另以：被告Ｆ○○意圖為自己不法之所有，於八十八年四月底，竊取其姊
  夫地○○所有之屏東縣枋寮郵局帳號０二一二五六之七號之存摺及提款卡，因認被
  告此部分另涉犯刑法第三百二十條第一項之竊盜罪嫌。按於直系血親、配偶或同財
  共居親屬或其他五親等內血親或三親等內姻親之間，犯竊盜罪章之罪者，須告訴乃
  論；又告訴乃論之罪，未經告訴者，法院應諭知不受理之判決，刑法第三百二十四
  條第二項及刑事訴訟法第三百零三條第三款分別定有明文。經查，被害人地○○係
  被告之姊夫，與被告係屬二親等之姻親關係，業據被告供述及證人Ｈ○○、Ｇ○○
  證述在卷，應屬無疑，揆諸前揭法條規定，本件被訴竊盜地○○存摺及提款卡部分
  應屬告訴乃論之案件，惟遍查全案卷證資料，被害人地○○自始未對被告提出竊盜
  告訴，是此部分本應為不受理判決，但公訴人認此部分事實與前開論罪科刑之恐嚇
  取財犯行間，具有牽連犯之裁判上一罪關係，爰不另為不受理判決之諭知。
四公訴意旨又以：被告Ｆ○○基於概括犯意，連續於附表所示之犯罪時間，在屏東縣
  枋寮鄉及東港鎮等處，以張網捕鴿之方式，竊取他人之賽鴿，因認被告此部分亦涉
  犯刑法第三百二十條第一項之竊盜罪嫌。按犯罪事實應依證據認定之，無證據不得
  認定犯罪事實；又不能證明被告犯罪者，應諭知無罪之判決，刑事訴訟法第一百五
  十四條第二項、第三百零一條第一項前段分別定有明文。本件公訴人認被告涉犯此
  部分罪嫌，係以被告於偵查中之自白及證人Ｈ○○於偵查中之證詞為論罪之依據。
  經查：
(一)被告於偵查中檢察事務官詢問時供稱：八十八年五月中旬有朋友「小明」告訴我，
  問我要不要買他人偷抓來的鴿子，並告訴我我買後可以依鴿子的腳環找到主人來贖
  回鴿子，如此我便可以賺差價，所以我就拿姊夫的存摺當作匯款的帳號，我陸續買
  了五、六十隻鴿子，每隻用一千元或一千五百元買到後，再電話通知鴿子主人來贖
  回，其中我都賺三百元到五百元的差價。賣鴿子的人會自動與我聯絡，我身上有多
  少錢，便拿鴿籠去取貨，再以公共電話聯絡鴿子所有權人來贖回等語（九十一年七
  月三日詢問筆錄參照）；及於檢察官訊問時供稱：五月初向人家買鴿子，五月底再
  開始打電話，最後一次是七月初。我在林園向別人買的，養在大寮家中，住址慈光
  四村十三之二號。都是賣家打給我的電話是000000000號等語（九十一年
  八月十六日訊問筆錄參照），均未自白竊取他人賽鴿犯行，是公訴人認被告已自白
  此部分犯行，尚有誤會。
(二)至證人Ｈ○○於偵查中證稱：（問：你為何在警方說，你女婿每次都帶七、八隻鴿
  子到你家，幾天就不見了？）警方問我時，因我出院時看到雞籠內有大便，以為是
  我女婿做我，所以才這樣說，沒想到是我兒子做的。（問：你兒子有跟你說，他拿
  你女婿的存簿去做擄鴿勒贖？）我有問他，但他不講，我知道這事是因鄰居很多人
  講，且在家打電話時，我有時聽到他的談話等語（九十一年九月十日訊問筆錄參照
  ），亦僅能證明被告有帶鴿子回家，及打電話向鴿主恐嚇取財之事實，並不足以證
  明被告有張網捕鴿之竊取賽鴿行為。
(三)綜上所述，公訴人所提出之證據既均不足以證明被告有竊取賽鴿之犯行，本院復查
  無其他積極證據足證被告確有竊取賽鴿之犯行，應認被告此部分罪嫌尚有不足，惟
  公訴人認此部分與前開有罪部分有牽連犯之裁判上一罪關係，爰不另為無罪之諭知
  。
五至被告Ｆ○○另涉犯偽證罪嫌，應由檢察官另行偵辦。
據上論結，應依刑事訴訟法第二百九十九條第一項前段，刑法第五十六條、第三百四
十六條第一項、第三百四十九條第二項、第五十五條、第六十二條前段，罰金罰鍰提
高標準條例第一條前段，判決如主文。
本案經檢察官子○○到庭執行職務。
中      華      民      國      九十二      年      十      月  十三    日
                                  臺灣高雄地方法院刑事庭
                                      審判長法  官 黃三友
                                            法  官 黃宗揚
                                            法  官 王雅苑
右正本證明與原本無異。
如不服本判決，應於判決送達後十日內，向本院提出上訴狀。
                                            書記官 黃琬婷
中      華      民      國      九十二    年      十      月  十三    日
附錄法條：
中華民國刑法第三百四十六條
 (單純恐嚇罪)
意圖為自己或第三人不法之所有，以恐嚇使人將本人或第三人之物交付者
，處六月以上五年以下有期徒刑，得併科一千元以下罰金。
中華民國刑法第三百四十九條
搬運、寄藏、故買贓物或為牙保者，處五年以下有期徒刑、拘役或科或併
科一千元以下罰金。
附表：
┌─┬───┬─────────┬──────────┬──────┬─┐
│編│被害人│  犯  罪  時  間  │  匯  款  時  間    │恐嚇金額    │鴿│
│號│      │                  │                    │（新臺幣）  │數│
├─┼───┼─────────┼──────────┼──────┼─┤
│1.│宙○○│八十八年六月十五日│同日下午五時一分許  │五千元      │二│
├─┼───┼─────────┼──────────┼──────┼─┤
│2.│Ｃ○○│八十八年六月十六日│同日下午一時五六分許│三千元      │一│
├─┼───┼─────────┼──────────┼──────┼─┤
│3.│丑○○│八十八年六月十五日│同日下午十二時五一分│三千零五元  │一│
├─┼───┼─────────┼──────────┼──────┼─┤
│4.│癸○○│八十八年六月十五日│同日下午一時十二分許│三千元      │一│
├─┼───┼─────────┼──────────┼──────┼─┤
│5.│Ｄ○○│八十八年六月四日  │同日下午一時三一分許│二千九百元  │一│
├─┼───┼─────────┼──────────┼──────┼─┤
│6.│未○○│八十八年六月十五日│同日下午二時四十五分│六千零十元  │二│
├─┼───┼─────────┼──────────┼──────┼─┤
│7.│亥○○│八十八年六月十五日│同日下午十二時九分許│五千五百十元│二│
├─┼───┼─────────┼──────────┼──────┼─┤
│8.│甲○○│八十八年六月十五日│同日下午一時六分許  │四千五百元  │一│
├─┼───┼─────────┼──────────┼──────┼─┤
│9.│辛○○│八十八年六月十日（│同日（起訴書誤載為翌│五千零五十元│二│
│  │      │起訴書誤載為五月十│日）下午二時十二分許│            │  │
│  │      │七日）            │           │            │  │
├─┼───┼─────────┼──────────┼──────┼─┤
│10.│壬○○│八十八年六月十四日│翌日下午一時二三分許│三千零六元  │一│
├─┼───┼─────────┼──────────┼──────┼─┤
│11.│庚○○│八十八年六月十五日│翌日上午十一時二十六│一千元      │一│
│  │      │                  │分許                │            │  │
├─┼───┼─────────┼──────────┼──────┼─┤
│12.│申○○│八十八年六月四日  │翌日上午九時五七分許│二千五百元  │一│
├─┼───┼─────────┼──────────┼──────┼─┤
│13.│卯○○│八十八年六月十五日│同日下午十二時六分許│一萬二千零一│五│
│  │      │                  │                    │元          │  │
├─┼───┼─────────┼──────────┼──────┼─┤
│14.│天○○│八十八年六月十日  │同日下午二時二分許  │五千八百元  │二│
├─┼───┼─────────┼──────────┼──────┼─┤
│15.│戊○○│八十八年六月十日  │同日下午二時十三分許│五千七百五十│二│
│  │      │                  │                    │元          │  │
├─┼───┼─────────┼──────────┼──────┼─┤
│16.│辰○○│八十八年六月十日  │同日下午二時二九分許│二千九百二十│一│
│  │      │                  │                    │元          │  │
├─┼───┼─────────┼──────────┼──────┼─┤
│17.│宇○○│八十八年六月十五日│同日下午二時四八分許│二千五百元  │一│
├─┼───┼─────────┼──────────┼──────┼─┤
│18.│丁○○│八十八年六月十五日│同日下午十二時四一分│三千零二十元│一│
│  │      │                  │許                  │            │  │
├─┼───┼─────────┼──────────┼──────┼─┤
│19.│乙○○│八十八年六月十五日│同日下午四時十一分許│二千八百元  │一│
├─┼───┼─────────┼──────────┼──────┼─┤
│20.│己○○│八十八年六月十五日│同日下午十二時三三分│三千零十元  │一│
│  │      │                  │許                  │            │  │
├─┼───┼─────────┼──────────┼──────┼─┤
││Ａ○○│八十八年六月十日  │同日下午二時三一分許│三千元      │一│
├─┼───┼─────────┼──────────┼──────┼─┤
││玄○○│八十八年七月一日  │同日下午一時五七分許│七千元      │二│
├─┼───┼─────────┼──────────┼──────┼─┤
││丙○○│八十八年六月十五日│同日下午一時十分許  │三千零二元  │一│
├─┼───┼─────────┼──────────┼──────┼─┤
││寅○○│八十八年六月十五日│同日下午一時四七分許│六千一百元（│三│
│  │      │                  │                    │起訴書誤載為│  │
│  │      │                  │                    │二千一百元）│  │
├─┼───┼─────────┼──────────┼──────┼─┤
││巳○○│八十八年六月十日  │同日下午二時二十分許│二千九百十元│一│
├─┼───┼─────────┼──────────┼──────┼─┤
││戌○○│八十八年六月十日  │同日下午二時十三分許│六千元      │二│
├─┼───┼─────────┼──────────┼──────┼─┤
││酉○○│八十八年六月十日  │同日下午三時八分許  │二千九百零二│一│
│  │      │                  │                    │元          │  │
├─┼───┼─────────┼──────────┼──────┼─┤
││Ｅ○○│八十八年六月十日  │同日下午二時五八分許│三千零三元  │一│
├─┼───┼─────────┼──────────┼──────┼─┤
││Ｂ○○│八十八年六月十日  │同日下午三時二六分許│二千五百零五│一│
│  │      │                  │                    │元          │  │
├─┼───┼─────────┼──────────┼──────┼─┤
││黃○○│八十八年六月十六日│同日上午八時二三分許│三千元      │一│
├─┼───┼─────────┼──────────┼──────┼─┤
││午○○│八十八年六月十日  │同日下午二時三七分許│八千零一元  │三│
├─┴───┴─────────┴──────────┼──────┼─┤
│                                                合計│十二萬九千七│四│
│                                                    │百零五元（起│十│
│                                                    │訴書誤載為十│七│
│                                                    │二萬五千七百│  │
│                                                    │零五元）    │  │
└──────────────────────────┴──────┴─┘


司法院資訊處製作；財團法人民間司法改革基金會備份。
